臺灣高等法院臺中分院民事判決
111年度重再字第7號
再 審原 告  梁博鈞（即梁克瀚之承受訴訟人）

            梁萬益
            梁木川
            梁世煌
            梁斁蓋


再 審被 告  祭祀公業梅鏡堂

法定代理人  梁漢隆
上列當事人間確認派下權存在事件，再審原告對於中華民國110
年10月19日本院110年度重再字第10號、111年5月5日最高法院11
1年度台上字第866號確定判決提起再審之訴，本院就其中訴訟之
一部（即以民事訴訟法第496條第1項第13款為再審事由部分）不
經言詞辯論，判決如下：
    主      文
再審之訴駁回。
再審訴訟費用由再審原告負擔。
    事實及理由
一、按再審之訴，專屬為判決之原法院管轄；對於審級不同之法
    院就同一事件所為之判決，提起再審之訴者，專屬上級法院
    合併管轄，但對於第三審法院之判決，係本於民事訴訟法第
    496條第1項第9款至第13款事由，聲明不服者，專屬原第二
    審法院管轄，民事訴訟法第499條定有明文。再審原告前就
    本院110年度重再字第10號判決提起上訴，經最高法院認其
    上訴部分為無理由，於民國111年5月5日以111年度台上字第
    866號判決駁回上訴確定在案。再審原告以本院110年度重再
    字第10號判決及最高法院111年度台上字第866號判決（下合
    稱原確定判決）有民事訴訟法第496條第1項第13款所定之再
    審事由，提起再審之訴，依上規定，自應專屬本院管轄。至
    再審原告以原確定判決另有民事訴訟法第496第1項第1款之
    再審事由向本院提起再審之訴部分，則應專屬於最高法院管
    轄，已由本院另行裁定移送最高法院，合先敘明。
二、按再審之訴，應於30日之不變期間內提起；前項期間，自判
    決確定時起算，判決於送達前確定者，自送達時起算，民事
    訴訟法第500條第1項、第2項前段定有明文。再審原告對原
    確定判決提起再審之訴，其中最高法院111年度台上字第866
    號判決係於111年5月18日送達再審原告（見最高法院111年
    度台上字第866號卷第159頁之送達證書），其於111年6月16
    日提起本件再審之訴（見本院卷第3頁之書狀上本院收狀章
    ），尚未逾30日之不變期間。
三、再審原告主張：伊向臺灣彰化地方法院（下稱彰化地院）起
    訴請求確認伊對再審被告之派下權存在，經本院106年度重
    上更㈠字第38號確定判決認定伊對再審被告之派下權不存在
    ，並經最高法院110年度台上字第849號判決駁回上訴而告確
    定（下稱系爭確認派下權存在事件）。另伊訴請確認伊對訴
    外人「○○○○○○○○」派下權存在事件（下稱另案訴訟），經最
    高法院於110年12月22日以110年度台上字第1691號判決（下
    稱另案三審判決）廢棄本院107年度重上更一字第64號判決
    ，現由本院以111年度重上更二字第8號審理中。伊於另案三
    審判決後對照再審被告之沿革與「○○○○○○○○」之沿革，發現
    二者有「…為紀念○○○○○○○○，○○○○○○○○，○○○○○○」等相同之
    文字記載，足認再審被告與「○○○○○○○○」之間互為關聯。「
    ○○○○○○○○」之沿革於系爭確認派下權存在事件之前訴訟程序
    未經斟酌，若經斟酌並綜合其他證據資料，應足證明再審被
    告與「○○○○○○○○」二者之派下員相同，伊應可受較有利益之
    裁判。爰依民事訴訟法第496條第1項第13款規定提起再審之
    訴，並聲明：㈠原確定判決、本院106年度重上更㈠字第38號
    確定判決及最高法院110年度台上字第849號確定判決均廢棄
    ；㈡上開廢棄部分，再審被告於系爭確認派下權存在事件之
    第二審上訴駁回。
四、按再審之訴顯無再審理由者，得不經言詞辯論，以判決駁回
    之，民事訴訟法第502條第2項定有明文。次按當事人發現未
    經斟酌之證物或得使用該證物者，以如經斟酌可受較有利益
    之裁判者為限，得以再審之訴對於確定終局判決聲明不服，
    民事訴訟法第496條第1項第13款亦有明定。而所謂「當事人
    發現未經斟酌之證物」，係指前訴訟程序事實審言詞辯論終
    結前已存在之證物，因當事人不知有此，致未經斟酌，現始
    知之者而言。至該款所定「得使用未經斟酌之證物」，必須
    當事人在客觀上確不知該證物存在致未斟酌現始知之，或依
    當時情形有不能檢出該證物者始足當之，倘按其情狀依一般
    社會之通念，尚非不知該證物或不能檢出或命第三人提出者
    ，均無該條款規定之適用（最高法院110年度台上字第2215
    號判決意旨參照）。此乃為促使當事人在前訴訟程序事實審
    言詞辯論終結前，將已存在並得知悉而得提出之證物全部提
    出，或聲請調查證據命第三人提出，以防止當事人於判決發
    生既判力後，恣意提起再審之訴，而維持確定裁判之安定性
    。且當事人以發現得使用未經斟酌之證物為再審理由者，並
    應就其在前訴訟程序不能使用之事實，依民事訴訟法第277
    條前段規定負舉證責任（最高法院109年度台上字第3259號
    判決意旨參照）。又法院裁判適用法規或解釋法律，係依職
    權為之，原無待當事人提出其他判決以為證據。再審原告提
    出另一判決，利用其法律上之見解而為有利於己之主張，不
    能謂係民事訴訟法第496條第1項第13款之新證物（最高法院
    64年度台聲字第58號裁定意旨參照）。
五、再審原告雖以「○○○○○○○○」之沿革為據提起本件再審之訴，
    然觀諸另案三審判決理由欄第四段所載：「…依被上訴人（
    即○○○○○○○○）族譜沿革記載：…等詞（見一審卷㈠第186頁）
    」等語，足見再審原告至遲於另案訴訟第一審程序即知悉該
    證據之存在。而再審原告同為另案訴訟及系爭確認派下權存
    在事件之當事人，另案訴訟第一審程序經彰化地院以104年
    度重訴字第3號請求確認祭祀公業派下員事件於104年11月13
    日言詞辯論終結，並於104年11月27日宣判；系爭確認派下
    權存在事件之更一審程序則經本院以106年度重上更㈠字第38
    號於108年12月17日言詞辯論終結，並於109年6月9日宣判，
    足見「○○○○○○○○」之沿革於系爭確認派下權存在事件之前訴
    訟程序事實審言詞辯論終結前即已存在。再審原告未敘明其
    客觀上不知有該證物存在而致未斟酌現始知之，或當時有不
    能檢出該證物而致其於前訴訟程序中不能提出之情，並舉證
    證明之，自難認「○○○○○○○○」之沿革屬民事訴訟法第496條
    第1項第13款所定「得使用未經斟酌之證物」。故原確定判
    決既無再審原告所指民事訴訟法第496條第1項第13款發現未
    經斟酌證物或得使用該證物之情，再審原告以此為再審理由
    ，洵非有據。至於另案三審判決之判決書，不論其見解為何
    ，亦非屬民事訴訟法第496條第1項第13款之新證據，附此敘
    明。
六、綜上所述，再審原告雖主張原確定判決有民事訴訟法第496
    條第1項第13款之再審事由而提起本件再審之訴，但顯無再
    審理由，爰不經言詞辯論，逕以判決駁回之。
七、據上論結，本件再審之訴為顯無再審理由，爰依民事訴訟法
    第502條第2項規定，判決如主文。
中　　華　　民　　國　　111 　年　　7 　　月　　25　　日
                  民事第五庭    審判長法　官  游文科
　　　　　　　　　　　　　　          法　官  吳崇道
　　　　　　　　　　　　　　　        法　官  楊佩瑛
正本係照原本作成。
如不服本判決，應於收受送達後20日內向本院提出上訴書狀，其
未表明上訴理由者，應於提出上訴後20日內向本院補提理由書狀
（均須按他造當事人之人數附繕本）。因疫情而遲誤不變期間，
得向法院聲請回復原狀。
上訴時應提出委任律師或具有律師資格之人之委任狀；委任有律
師資格者，另應附具律師資格證書及釋明委任人與受任人有民事
訴訟法第466條之1第1項但書或第2項所定關係之釋明文書影本。
如委任律師提起上訴者，應一併繳納上訴裁判費。

                                      書記官   金珍華
　　　　　　　　　　　　　　　　　　　
中　　華　　民　　國　　111 　年　　7 　　月　　26　　日